【裁判字號】    88,上訴,1753
【裁判日期】    890125
【裁判案由】    毒品危害防制條例
【裁判全文】
臺灣高等法院臺南分院刑事判決          八十八年度上訴字第一七五三號     Ｃ
      上  訴  人  臺灣嘉義地方法院檢察署檢察官
      被      告  甲  ○  ○
      指定辯護人 本院公設辯護人  乙  ○  ○
右上訴人因被告違反毒品危害防制條例案件，不服臺灣嘉義地方法院八十八年度訴字
第一號中華民國八十八年十月八日第一審判決（起訴案號：臺灣嘉義地方法院檢察署
八十七年度偵字第六八六三號），提起上訴，本院判決如左：
      主      文
上訴駁回。
      理      由
一、本件公訴意旨略以：被告甲○○意圖營利而販賣毒品，先於民國八十七年九月初
    ，在某不詳地點，分別以新台幣（下同）八萬元、一萬五千元之代價，向綽號「
    阿貓」之不詳姓名年籍男子販入第一級毒品海洛因半台兩（一八．七五公克）及
    第二級毒品安非他命三錢（一一．二五公克）後，隨即伺機尋找買主出售牟利。
    嗣於同年十一月四日下午六時十分許，經警在嘉義市○○○街七一號四樓之三查
    獲，並扣得海洛因十五公克、安非他命九．六公克、空夾鏈袋三十三個、電子磅
    秤一台（另扣押針筒四支、過濾器一個、玻璃煙斗一個、美娜水一瓶、斜削吸管
    二支、酒精燈一個均為施用毒品工具，另涉施用毒品案件由臺灣嘉義地方法院檢
    察署處理）等情，因認被告甲○○涉有違反毒品危害防制條例第四條第一項之販
    賣第一級毒品罪及同條第二項之販賣第二級毒品罪嫌云云。
二、按犯罪事實應依證據認定之，無證據不得推定其犯罪事實；又不能證明被告犯罪
    者，應諭知無罪之判決，刑事訴訟法第一百五十四條、第三百零一條第一項分別
    定有明文。而所謂認定犯罪事實之證據，係指足以認定被告確有犯罪行為之積極
    證據而言，該項證據自須適合於被告犯罪事實之認定，始得採為斷罪資料，又苟
    未能發現相當證據或證據不足以證明，自不能以推測或擬制之方法，以為裁判基
    礎，故被告否認犯罪事實所持之辯解，縱屬不能成立，仍非有積極之證據足以證
    明其犯罪行為，不能遽為有罪之認定，最高法院二十九年上字第三一０五號、四
    十年台上字第八六號及三十年上字第一八三一號判例可資參照。
三、公訴意旨認被告甲○○涉有違反毒品危害防制條例第四條第一項之販賣第一級毒
    品罪及同條第二項之販賣第二級毒品罪嫌，無非係以被告每次施用海洛因之數量
    為０．一（以針筒注射）或０．二（以菸施用）公克，每次施用安非他命數量則
    為０．一公克，而扣案之海洛因、安非他命數量，足供被告分別施用多達百次以
    上，顯非自行施用，且扣案之夾鏈袋、電子秤均係販賣毒品所需之工具及經警查
    獲時，毒品已分裝成等量數小袋等等，資為佐證。訊之被告甲○○固不否認有於
    前揭時間、以前開價格，向綽號「阿貓」之蔡憲宗購買上述第一級毒品海洛因及
    第二級毒品安非他命，以及經警查獲之海洛因十五公克、安非他命九．六公克、
    空夾鏈袋三十三個、電子磅秤一台均為其所有之事實，惟否認有何販賣第一級毒
    品以及第二級毒品之行為，辯稱：扣案之毒品海洛因以及安非他命，均係其個人
    吸食所用，並非用以販賣，電子磅秤係為避免吃虧而用來秤購入之毒品是否足量
    ，而因海洛因係磚塊狀，因此要用夾鍊袋弄碎等語。
四、經查：扣案之海洛因、安非他命經送法務部調查局鑑定結果，確係第一級毒品海
    洛因以及第二級毒品安非他命，海洛因淨重一二‧八五公克（包裝重二‧一八公
    克），純度二八‧三三％，純質淨重三‧六四公克，而安非他命淨重七‧七五公
    克，包裝重一‧五六公克等情，分別有法務部調查局編號第000000000
    號以及編號第００三０五九號鑑定通知書在卷可稽，經核與被告供述之情形相符
    ，是被告確有向綽號「阿貓」之蔡憲宗購買海洛因一二‧八五公克、安非他命淨
    重七‧七五公克，應堪認定。次查：被告於八十七年七月間，因施用毒品，經原
    審法院以八十七年度毒聲字第一九九號裁定送觀察勒戒，此有臺灣嘉義地方法院
    檢察署刑案資料查註紀錄表以及本院被告全國前案紀錄表各一份在卷可資佐證，
    是被告所辯其有施用毒品之行為等語，應堪採信。再查：關於人體就毒品海洛因
    以及安非他命之使用劑量之耐受度，經原審法院函詢法務部法醫研究所結果認為
    ：「安非他命慣用者之劑量，約維持每天口服二０至四０毫克，最多增至每天五
    ０至一五０毫克，文獻上人類最低致死劑量每公斤體重為一‧三毫克，經治療而
    存活的個案報告為每公斤體重二八毫克，在臺灣臨床上有報告發現長期濫用者每
    日吸用約三公克，而無明顯中毒的症狀出現，亦有報告指出一次注射一公克而無
    明顯不適，其主要原因為耐藥性關係，每日吸食若超過０‧五公克以上均非常態
    之濫用狀況，常發生併發症而危及生命。海洛因在文獻上之資料發現人體實驗靜
    脈注射劑量多在五至二十毫克之間，且人體對於該藥物產生產生耐藥性之故，於
    一九七九年曾報告濫用者靜脈注射海洛因一五０—二００毫克，為目前文獻紀錄
    一天最高使用劑量之報告，使用者多採注射或經鼻吸入，近年來發現海洛因置於
    香菸中吸食之比率增加，當放置香菸中吸用時，由於藥物不同型態對熱的穩定性
    不同，產生吸收劑量有明顯差異」等情，此有法務部法醫研究所八十八年八月十
    七日法醫所八八文理字第一０一一號函在卷可稽。因此，依照前揭人體耐受度之
    標準計算，以海洛因每日吸食二００毫克（靜脈注射）、安非他命每日吸食０‧
    五公克為計算之標準，則被告所購買之毒品，海洛因一二‧八五公克可供靜脈注
    射之方式施用六十四日（若以滲入香菸之方式吸食，則可供吸食之日數更少），
    安非他命七‧七五公克可供施用十五日。職是，被告所購買之毒品海洛因、安非
    他命數量尚非甚鉅，亦堪認定。況且被告確有施用毒品之行為，已如前述，則被
    告所辯：所購買之毒品，係供其個人施用等語，應非不足採信。末查：扣案之空
    夾鏈袋以及電子磅秤均係被告所有且係供毒品包裝以及秤重所用，為被告所不否
    認，然扣案之空夾鏈袋及電子磅秤，雖為毒品販賣者於分裝毒品時常用之物品，
    但仍非可謂二者兼有直接之必然關係，故尚不足以據此即認被告有為販賣之行為
    。綜上所述，被告前開辯詞，應堪採信。此外，復查無其他積極切確之證據足資
    證明被告有公訴人所指訴違反毒品危害防制條例第四條第一項之販賣第一級毒品
    罪及同條第二項之販賣第二級毒品罪之犯罪行為，自應認被告犯罪不能證明，原
    審因予諭知被告無罪之判決，經核尚無不合，檢察官上訴意旨仍執前詞指摘原判
    決不當，為無理由，應予駁回。
五、扣案之海洛因淨重一二‧八五公克（包裝重二‧一八公克），純度二八‧三三％
    ，純質淨重三‧六四公克，以及安非他命淨重七‧七五公克，包裝重一‧五六公
    克之部分，因已就被告為無罪之諭知，故應由臺灣嘉義地方法院檢察署檢察官於
    被告施用毒品之案件依法處理，本院不另為沒收之諭知，附此敘明。
據上論結，應依刑事訴訟法第三百六十八條，判決如主文。
本案經檢察官曾顯智到庭執行職務。
中    華    民    國      八十九      年      一      月      二十五    日
                                  臺灣高等法院臺南分院刑事第二庭
                                      審判長法官  游    明    仁
                                            法官  呂    佳    徵
                                            法官  李    文    福
右正本證明與原本無異。
如不服本判決，應於判決送達後十日內向本院提出上訴狀，其未敘述理由者並應於提
出上訴狀後十日內向本院補提理由書（應附繕本)。
              法院書記官  徐    瑞    清
中    華    民    國      八十九      年      一      月      二十六    日


司法院資訊處製作；財團法人民間司法改革基金會備份。
